臺灣臺北地方法院交通事件裁定　　　　 100年度交聲字第64號
原處分機關　臺北市交通事件裁決所
異　議　人
即受處分人　蕭裕中
上列異議人即受處分人因違反道路交通管理處罰條例案件，對於
臺北市交通事件裁決所於中華民國99年12月28日所為之裁決（原
處分案號：北市裁罰字第裁22-AEZ122912號），聲明異議，本院
裁定如下：
    主  文
原處分撤銷。
蕭裕中汽車駕駛人，駕駛汽車經測試檢定酒精濃度超過規定標準
，處罰鍰新臺幣萬肆仟伍佰元，吊扣普通小型車駕駛執照拾貳
個月，並應接受道路交通安全講習。
    理  由
一、按汽車駕駛人，駕駛汽車經測試檢定酒精濃度超過規定標準
    者，處新臺幣（下同）15,000元以上60,000元以下罰鍰，並
    當場移置保管該汽車及吊扣其駕駛執照1年；又汽車駕駛人
    ，有第35條第1項規定之情形者，應接受道路交通安全講習
    ，道路交通管理處罰條例第35條第1項第1款、第24條第1項
    第2款分別定有明文。復按汽車駕駛人飲用酒類或其他類似
    物後其吐氣所含酒精濃度超過每公升0.25毫克或血液中酒精
    濃度超過百分之0.05以上者，不得駕車，道路交通安全規則
    第114條第2款亦規定甚明。
二、原處分意旨略以：異議人即受處分人（下稱受處分人）蕭裕
    中於民國99年12月28日上午1時56分許，駕駛車牌號碼9318-
    AB號自用一般小客車，行經臺北市大安區市○○道與光復南
    路交叉口附近時，為臺北市政府警察局保安警察大隊第一中
    隊值勤員警攔停，並測得其吐氣所含酒精濃度為每公升0.54
    毫克，遭值勤員警當場掣單舉發其有「汽車駕駛人酒精濃度
    超過規定標準（0.54mg/l）」之違規（通知單字號：北市警
    交大字第AEZ122912號）。原處分機關遂於99年12月28日以
    北市裁罰字第裁22-AEZ122912號裁決，依道路交通管理處罰
    條例第35條第1項第1款、第65條第2款、第3款及違反道路交
    通管理事件統一裁罰基準及處理細則第43條、第44條、第67
    條之規定，裁處受處分人罰緩34,500元，吊扣駕駛執照（職
    業小型車）12個月，並施以道路交通安全講習在案。
三、聲明異議意旨略以：伊承認伊有於上開時、地，酒後駕駛前
    揭自用一般小客車，為警查獲之違規事實，惟不應吊扣伊謀
    生營業所用之職業小型車駕駛執照，爰聲明異議請求撤銷上
    開吊扣駕駛執照之處分等語。
四、經查：
  (一)受處分人於99年12月28日上午1時56分許，駕駛車號9318-AB
    號自用一般小客車，在臺北市大安區市○○道與光復南路口
    附近某處，為警稽查測得其吐氣所含酒精濃度達每公升0.54
    mg/l，超過法定值而掣單舉發之事實，業經受處分人坦承不
    諱，並有臺北市政府警察局99年12月28日北市警交大字第AE
    Z122912號舉發通知單、臺北市交通事件裁決所北市裁罰字
    第裁22-AEZ122912號裁決書各1份（見本院卷第8-9頁）附卷
    可稽，此部分之事實固堪認定。
  (二)惟按道路交通管理處罰條例第68條業於94年12月14日修正，
    並自95年3月1日施行，修正前之道路交通管理處罰條例第68
    條規定：「汽車駕駛人，因違反本條例及道路交通安全規則
    之規定，受吊扣或吊銷駕駛執照處分時，吊扣或吊銷其持有
    各級車類之駕駛執照」，而修正後為：「汽車駕駛人，因違
    反本條例及道路交通安全規則之規定，受吊銷駕駛執照處分
    時，吊銷其持有各級車類之駕駛執照」，即將原條文中之「
    吊扣或」三字刪除，查其立法過程，該條文修正前之原提案
    修正條文為：「汽、機車駕駛人，因違反本條例及道路交通
    安全規則之規定，受吊扣或吊銷駕駛執照處分時，吊扣或吊
    銷其違法或違規當時所駕駛車輛之駕駛執照」，交通部雖於
    委員審查會時表達反對意見，認為此修正結果將產生如駕駛
    人以其領有之聯結車、大客車、大貨車駕駛執照駕駛小型車
    ，而有違規酒後駕車、肇事逃逸等情時，將無法吊扣或吊銷
    其所持駕駛執照，以達有效處罰與維護道路交通安全之目的
    ，然立法者考量因違規而吊扣駕照，不宜連其他如職業上、
    生活上所需之駕照一併吊扣，否則恐影響人民工作及生活甚
    鉅，有失之過酷等情，最終協商通過之道路交通管理處罰條
    例第68條，係將「吊扣或」三字刪除（以上立法過程，詳見
    立法院公報94卷48期3430號二冊第107至136頁、94卷70期
    3452號第135至141頁）。顯見立法者之真意，在於汽車駕駛
    人因違反道路交通管理處罰條例及道路交通安全規則之規定
    ，受「吊銷駕照」處分者，仍維持一併吊銷其持有各級車類
    之駕駛執照，至於受「吊扣」駕駛執照處分時，僅能「吊扣
    」違規當時所駕駛車輛之駕駛執照，不宜擴大適用而「吊扣
    」其持有各級車類之駕駛執照，至為顯明。是受處分人違反
    道路交通管理處罰條例第35條第1項第1款之規定而受吊扣駕
    駛執照處分時，依修正後同法第68條規定並參照其修正意旨
    ，應僅得吊扣違規或違法當時駕駛車類之駕駛執照，否則將
    造成同一違規或違法行為，因受處分人持有駕駛執照種類之
    不同，而異其處分之結果。況酒醉駕車行為係製造法所不容
    許之風險，以風險製造之立場觀之，並不因駕駛車輛種類之
    不同，而有所差別。但從風險實現之觀點而言，酒醉駕駛車
    類之不同，其對於交通安全衍生之實害結果也有所差異，如
    駕駛人駕駛低一級之車類違反本條例之規定時，不論其所造
    成之實害結果，而一律吊扣駕駛人所持有之各類駕照，亦有
    違相同事件相同處理，不同事件不同處理之平等原則（臺灣
    高等法院暨所屬法院97年法律座談會刑事類提案第40號討論
    暨審查意見參照）。
  (三)準此而言，受處分人領有職業小型車駕駛執照，其駕駛普通
    小型車違反交通法令，依法所受之處分應為限制其駕駛普通
    小型車之權利，應吊扣其普通小型車駕駛執照，而非限制受
    處分人所領有其餘部分之駕駛執照之權利，始符修正後該條
    例第68條規定之意旨。雖受處分人業經領取職業小型車駕駛
    執照之情，有證號查詢汽車駕駛人單1張存卷可考，是依道
    路交通安全規則第61條第1項之規定，受處分人並無普通小
    型車駕駛執照之實體物可供吊扣，倘吊扣受處分人人所持有
    之職業小型車駕駛執照以代之，固可達成限制其繼續駕駛普
    通小型車之目的，惟亦同時限制其駕駛職業小型車之權利，
    使用之手段顯逾其所欲達到之目的，已欠缺比例性。又受處
    分人雖現擁有職業小型車駕駛資格，已如前述，惟其於酒後
    駕駛自用小客車，所造成用路安全之危險性，與僅擁有普通
    小型車駕駛執照者所造成之危險性，並無不同，卻受到吊扣
    其職業小型車駕駛資格之處分，相較一般擁有普通小型車駕
    駛執照者僅吊扣其普通小型車駕駛資格，顯係就相同案件為
    不同處理。又受處分人之違規行為係發生於99年12月28日，
    依修正後之道路交通管理處罰條例第68條之規定，駕駛人受
    吊扣駕駛執照處分時，應不再吊扣其持有之各級車類駕駛執
    照，故原處分機關於作成吊扣駕駛執照處分時，應就行為人
    所應吊扣之駕駛執照種類予以限定，僅應限制其駕駛該類型
    車輛之權利。是以，受處分人違規時既係駕駛自用一般小客
    車，其依法所受之處分應為限制其駕駛普通小型車之權利，
    而應吊扣其普通小型車之駕駛執照，不應吊扣受處分人所領
    有之其餘部分（包含職業小型車）之駕駛執照。原處分機關
    不察，而逕行吊扣受處分人之職業小型車駕駛執照12個月，
    此舉顯已逾越修正後道路交通管理處罰條例第68條之規範意
    涵及範圍，且對受處分人之工作權造成極大之損害，有違道
    路交通管理處罰條例第68條之修正意旨，於法自有未合。至
    受處分人所持有之駕駛執照係「多合一」之駕駛執照，並無
    普通小型車駕駛執照實體可供吊扣，惟此乃駕駛執照管理所
    衍生之執行問題，應由道路交通主管機關本於職權利用電腦
    資料處理或在職業小型車駕照註記等其他方式為妥適處理，
    尚不得因受處分人無較低等級之駕照可供吊扣，即率爾代以
    吊扣較高等級之駕照或不予處罰，附此敘明（臺灣高等法院
    98年法律座談會刑事類提案第23號研討結果參照）。
五、綜上所述，受處分人於前揭時、地駕駛自用一般小客車，經
    檢測酒精濃度超過規定標準之違規行為事證明確，堪以認定
    ，原處分機關據以援引道路交通管理處罰條例第35條第1項
    第1款、條第24條第1項第2款、道路交通管理事件統一裁罰
    基準表等規定施以罰緩及道路交通安全講習處分，核無違誤
    ，然原處分機關未審酌前情，逕為裁處吊扣受處分人職業小
    型車駕駛執照12個月部分，難認適法。從而，受處分人提出
    本件異議為有理由，且因本件酒後駕車本即為一個違規行為
    ，罰緩、吊扣駕駛執照及施以道路交通安全講習部分無從分
    離，自應由本院將原處分撤銷，自為裁罰如主文第2項所示
    ，以茲適法。
據上論斷，應依道路交通案件處理辦法第20條前段，裁定如主文
。
中    華    民    國   100    年    3     月    8     日
                  交通法庭    法  官  謝昀璉
上正本證明與原本無異。
如不服本裁定，應於裁定送達後5 日內向本院提出抗告狀。
                              書記官  鄭雅文
中    華    民    國   100    年    3     月    10    日